臺灣臺北地方法院民事判決　　　　　　　94年度訴字第1671號
原　　　告　乙○○
訴訟代理人　林明正律師
複代理人　　吳忠勇律師
被　　　告　丙○○
訴訟代理人　楊金順律師
複代理人　　陳佳雯律師
上列當事人間返還價金事件，本院於94年11月14日言詞辯論終結
，判決如下：
    主  文
原告之訴及假執行之聲請均駁回。
訴訟費用由原告負擔。
    事實及理由
一、原告方面：
（一）聲明：
  １、被告應給付原告新台幣（下同）155萬元及自起訴狀繕本
      送達翌日起至清償日止，按年息5%計算之利息。
  ２、被告應將原告為發票人、票號：ＱＣ0000000、發票日：
      92 年7月25日、面額：2,494,000元、付款人：台北國際
      商業銀行大安分行之支票返還原告。
  ３、訴訟費用由被告負擔。
  ４、原告願供擔保請准宣告假執行。
（二）陳述
  １、原告前於87年11月30日與被告簽訂不動產買賣契約（下稱
      第1份契約），購買被告所有坐落台北市○○○路○段50號
      、52號1樓房屋，總價1176萬元，已支付被告價金55萬元
      。嗣於92年6月25日，再與被告定有不動產買賣契約（下
      稱第2份契約），購買被告所有座落台北市○○○路○段50
      號、52號1、2、3樓房屋（下稱系爭建物），總價1348萬
      元，原告先簽發面額分別為100萬及2,494,000元之支票2
      紙（其中100萬元部分已兌現）予被告。依第2份契約第12
      條第1項約定，被告應於簽約同日將系爭建物交付原告及
      被告已允諾於簽約後7日內拆除屋內之圍牆，然被告迄今
      猶未交付系爭建物，亦未拆除圍牆，經原告於94年1月14
      日以台北古亭郵局第74號存證信函催告被告於文到7日內
      交付系爭建物及拆除圍牆，否則解除兩造所有契約，惟被
      告猶置之不理，系爭契約當已解除。
  ２、依第1份契約第14條第3項約定，如被告無法取得點交，原
      告不買時，被告應將所收價款返還原告，契約作廢等語，
      另第2份契約第9條亦約定，如被告不照約履行應盡義務，
      經原告定期催告，被告仍不履行時，亦應將已收價金返還
      原告，契約解除等語。本件被告應於92年6月25日將系爭
      建物交付原告，惟被告既未如期交付亦不理會原告之催告
      ，系爭契約應已解除，被告依約自有返還價金之義務及負
      遲延之責任，原告除以前開74號存證信函解除系爭契約外
      ，另以起訴狀繕本之送達為解除兩造所有系爭契約之意思
      表示。另系爭契約既已解除，被告依民法第199條及民法
      第259條、第179條之規定，均有返還原告之價金之義務，
      故請求如訴之聲明。
二、被告方面：
（一）聲明
  １、原告之訴及假執行之聲請均駁回。
  ２、訴訟費用由原告負擔。
（二）抗辯
　１、被告於92年6月25日簽訂第2份契約當日，即已依契約第12
      條第1項將系爭建物之大門鑰匙交予原告。且依第1條第2
      項約定係按現況點交，故被告除有交付房屋現況之義務外
      ，別無點交其他物品之義務，被告已交付房屋鑰匙予原告
      ，視同點交房屋予原告，被告何來遲延交屋之情？
  ２、兩造並未約定於簽約後7日內由被告拆除屋內圍牆之義務
      ：系爭建物乃被告向鈞院民事執行處投標而得，然查封後
      遭人無權占有及私自在屋內建築牆壁以切割房屋前後之使
      用面積，故被告於取得權利移轉證書後即與無權占用人進
      行遷讓房屋訴訟，此為原告於87年底向被告承買系爭買賣
      標的時所明知，故有第1份契約第2條第2項、第4項及第14
      條第2項及第2份契約第12條第1項及第3項之約定。由上約
      定可知，原告與被告二度簽約時即已確知屋內有一他人興
      建，用以區隔房屋前、後方之使用之牆壁存在，且被告並
      無拆除該牆壁之義務，原告得否取得牆壁後方增建部分之
      所有、使用權，取決於被告與訴外人之遷讓房屋訴訟之結
      果，惟法院最終並未判決被告勝訴，故被告自無交付牆壁
      後方增建部分予原告之義務，更遑論兩造所從未約定被告
      有拆除牆壁義務。
　３、被告早已交付系爭建物予原告，原告並無主張不買之權利
      ：第1份契約書第14條第3項固有被告無法取得點交…倘因
      此原告不買，則被告將已收價款無息退還甲方，本契約作
      廢之約定。然被告已於92年6月25日交付系爭建物，自無
      該約定適用之餘地。是原告解除契約於法不合，自不得請
      求被告返還價金。
三、原告起訴主張，其於87年11月30日與被告簽訂第1份契約，
    購買被告所有坐落台北市○○○路○段50號、52號1樓房屋，
    總價1176萬元，已支付被告價金55萬元。嗣於92年6月25日
    ，原告再與被告第2份契約簽訂，購買被告所有座落台北市
    ○○○路5段50號、52號1、2、3樓房屋，總價1348萬元，原
    告已簽發面額分別為100萬及2,494,000元之支票2紙（其中
    100萬元部分已兌現）予被告。因被告迄未交付系爭建物，
    亦未拆除圍牆，經原告於94年1月14日以台北古亭郵局第74
    號存證信函催告被告於7日內履行之事實，業經原告提出第1
    份、第2份契約書、支票影本2紙、存證信函、照片等件為證
    ，被告除未交屋及未拆除圍牆之事實否認外，對原告主張之
    事實均不爭執，堪信為真正，是本件爭執要點為，(一)被告於
    92 年6月25日簽訂第2份契約當日，將鑰匙交付原告之行為
    ，是否視同交屋；(二)兩造有無約定屋內之圍牆，應於簽訂第
    2份契約後7日內由被告拆除。(三)被告未能取得一樓之點交，
    原告能否依第1份契約第14條第3項主張不買。
（一）經查，
  １、簽第2份契約之前，原告有至系爭建物查看屋況，得知1、
      2、3樓屋內均有一道圍牆，兩造遂於簽約前一日至游月霞
      辦公室協商，翌日即至新店簡易庭就第2份契約為認證之
      事實，業經原告陳明在卷，則第2份契約是兩造協商後所
      得之結果，有關交屋與否自應以第2份契約為準。依第2份
      契約書第12條第1項約定，本買賣係87年11月30日簽定買
      賣契約之延續，買方追加購買2、3樓，賣方並同意自92年
      6月25日將本買賣標的使用權交付買方，買方可逕自使用
      或出租本房屋，賣方決無異議等語。即兩造協商後，於92
      年6月25日簽約時，即約定簽約日由被告將系爭建物交付
      原告使用，而被告於簽約當日確將系爭建物之鑰匙一付交
      付原告持有之事實，原告亦不爭執，而原告持有該鑰匙即
      可自由進出及使用系爭建物之事實，亦經證人丁○○證述
      在卷，則被告於簽約日已將房屋使用權交付原告之事實堪
      可認定。另契約書第1條第2項亦約定，本買賣標的範圍包
      括共同使用部分之持分、房屋現況、水電門窗及固定設備
      外，買賣雙方應於房屋現況確認書互為確認，賣方於交屋
      時應維持原狀點交等語。因原告係看完房屋後始與被告簽
      約，則該條文所謂之「房屋現況」、「維持原狀點交」即
      指簽約當日房屋之現況，此亦經證人丁○○證稱明確，而
      有關房屋如何點交，除第1條之約定外，並無其他約定，
      則被告於簽約後，交付鑰匙予原告，應認為已按房屋現況
      點交予原告。
  ２、原告雖指稱被告應依第2份契約第8條、第1條第2項約定，
      證明已將門窗、廚廁、水電、衛生設備保有其功能並依兩
      造之確認書點交原告云云，惟證人丁○○已證稱：簽約當
      日，系爭房屋之屋況不是很好，有些門窗沒有玻璃，水電
      可以使用，但比較老舊，並沒有約定由被告提供設施或回
      復，亦沒有房屋現況確認書，這是制式契約等語明確，足
      見兩造並未就房屋現況約定現況確認書互為確認，原告以
      無現況確認書而主張被告未點交，即無理由。
  ３、原告另指謫，被告尚保留其餘三付鑰匙，對房屋仍有管領
      權，不能認為被告已點交云云。惟查，被告交付鑰匙一付
      予原告，原告即知悉被告仍保留三付鑰匙事實，業經原告
      自認在卷，即原告並不反對被告保留三付鑰匙，應認原告
      已同意被告於交付房屋使用權時，可保留其他鑰匙，原告
      嗣後再依此指稱未點交，並無理由。
  ４、原告又指述，被告將雜物堆置於屋內，被告並未點交云云
      。惟被告既將房屋使用權交付原告，原告即取得房屋之管
      領力，嗣被告在屋內堆置雜物，乃屬被告有無侵占房屋問
      題，原告可依約或依法處理，實與被告有無點交無關，原
      告以此主張被告未點交，仍無可採。
（二）原告雖又主張被告允諾於簽約後7日內將屋內圍牆拆除云
      云，惟經被告否認，而證人甲○○即游月霞辦公室主任及
      丁○○對兩造有無約定7日內拆除圍牆一事，亦不能確認
      ，何況原告是看完房屋後始簽約，如認拆除圍牆是簽訂第
      2 份契約重要之點，而被告亦同意拆除，理應於契約中載
      明，惟兩造並未於契約中約定圍牆如何拆除之事，應認兩
      造對圍牆一事，尚未達成合意，原告主張被告同意拆除圍
      牆云云，即屬無據。
（三）原告另主張因被告未取得一樓點交，其可依第1份契約第
      14條第3項主張不買云云，惟兩造就系爭建物雖簽訂二份
      合約，惟第2份合約之標的為羅斯福路5段50號、52號1、2
      、3樓房屋，3層樓之總價金為1348萬元，並非於第1份契
      約後，另行簽訂其餘2、3樓之契約，故第2份契約實將第1
      份契約含括在內，應認是取代第1份契約之新契約，則有
      關1、2、3樓房屋事宜，應依第2份契約之約定，不再適用
      第1份契約書。而房屋於簽訂第2份契約時，中間隔有一道
      圍牆，致各樓被區○○○○段，第2份契約第12條第3項所
      載「增建部分」即指各樓圍牆以外部分等語，業經證人丁
      ○○證稱在卷。被告已將1、2、3樓前段點交原告使用，
      已如述，各樓後段則於第2份契約第12條第3項另行約定「
      俟判決確定後，倘有增建部分，賣方同意無條件歸買方所
      有」等語，已與第1份契約第14條第3項有不同之約定，自
      依該約定。而該約定是附條件之約定，須待判決確定被告
      有各樓後段之使用權時，被告始有交付之義務，然臺灣高
      等法院90年重上字第575號判決結果，被告並無取得各樓
      後段之使用權，有該判決附卷可憑，被告即無交付房屋後
      段之義務，原告主張不買，實無理由。
四、綜上所述，原告以被告未交付系爭建物及未拆除圍牆為由，
    而主張解除契約不買系爭建物，於法無據，則其請求被告返
    還訴之聲明第1、2項，即無理由，應予駁回。原告之訴既經
    駁回，其假執行之聲請亦失所附麗，應併予駁回。
四、結論：原告之訴為無理由，依民事訴訟法第第78條，判決如
    主文。
中　　華　　民　　國　　94　　年　　12　　月　　 5　　日
                  民事第五庭    法　官　  林鳳珠
以上正本係照原本作成
如對本判決上訴，須於判決送達後20日內向本院提出上訴狀
中　　華　　民　　國　　94　　年　　12　　月　　 5　　日
                    　　　　　　書記官　  曾寶生
